臺灣高等法院臺南分院刑事判決　　　　 96年度上訴字第460號
上　訴　人
即　被　告　乙○○
選任上訴人　黃俊達　律師
　　　　　　賴鴻鳴　律師
　　　　　　莊信泰　律師
上列上訴人因強盜案件，不服臺灣台南地方法院95年度訴字第
1019號中華民國96年3月22日第一審判決（起訴案號：臺灣台南
地方法院檢察署95年度偵緝字第804號），提起上訴，本院判決
如下：
    主  文
原判決撤銷。
乙○○犯竊盜罪，累犯，處有期徒刑壹年陸月。
    事  實
一、乙○○前因竊盜案件，經臺灣高等法院臺南分院判處有期徒
    刑七月確定，於民國94年6月3日執行完畢。猶不知悔改，於
    95年2月1日下午，駕駛其女兒黃詩雲所有之車號CV-6365號
    自小客車，前往臺南縣七股鄉黑面琵鷺保護區賞鳥亭附設停
    車場，於同日下午16時40許，竟基於意圖為自己不法所有之
    犯意，趁無人注意之際，破壞停放在該停車場內，由丙○○
    所有之車號UP-8922號自小客車車門門鎖，竊取甲○○所有
    置於車內之肩包一個，並將肩包內之現金新臺幣（下同）6
    千元藏置在其口袋內，得手後正欲離去之際，適為丙○○及
    甲○○返回發覺，丙○○見狀遂上前抓住乙○○胸口衣服，
    制止其離開，並由甲○○以行動電話報警，此時乙○○乃向
    丙○○求饒，並將竊得之現金6千元及欲賠償丙○○車鎖損
    壞之1千5百元由口袋掏出丟棄在地上，繼而整個人癱在地上
    扭動意圖掙脫丙○○，同時向其停放旁邊約3公尺遠之車號
    CV-6365號自小客車方向挪動，隨後乙○○又趁隙出手撥開
    丙○○抓住其胸口之手臂，而迅速駕駛上開車號CV-6365號
    自小客車逃離現場。
二、案經臺南縣警察局佳里分局報請臺灣臺南地方法院檢察署檢
    察官偵查起訴。
    理  由
一、前揭犯行業據上訴人即被告乙○○坦承不諱，並據被害人即
    證人甲○○、丙○○指證明確，復有贓物認領保管單在卷足
    憑，被告竊盜及毀損犯行足堪認定。按刑法第321條第1項第
     2款之其他安全設備，係指與門扇牆垣相類似的防盜設備，
    即應以附著於不動產者為限（參見台灣高等法院檢察署法律
    問題彙編（刑法）0000－0000頁所載本司法78檢（
    二）字第一一三七號函所持見解，法務部 (83)檢 (二)字第
    0644號法律座談會結論），被告破壞被害人汽車之車門鎖，
    係構成刑法第354條之毀損罪。
二、至公訴意旨認被告施用強暴行為以脫免逮捕乙節，無非以證
    人丙○○於原審所證：當時其用手抓住被告胸前，被告扭到
    自己車子旁時，用手把證人的手打掉等語為論據。惟查證人
    丙○○同時於原審證稱：「（檢察官問：你抓住之後，該人
    有無如何反應，有無何言語？）答：開始他請求我饒過他，
    但是因為我前一陣子遭過小偷，我不想放過，後來與他有一
    點爭執。」、「（檢察官問：何種爭執，是言語或是身體？
    ）答：肢體上的爭執，我抓住他，但是他的力氣比我大，要
    跑掉，他沒有打我，只有癱在地上，用扭的，扭到他自己的
    車子旁邊，很快的把我的手打開，進入他自己的車內。」等
    語，於本院審理時復稱：「被告當時躺在地上，我彎下身去
    抓他胸口，被告一直在地上移動身體，移動到一台車子旁邊
    ，被告把我的手頂開，我是彎下腰，所以重心比較不穩，人
    就往前傾，抓被告的手就放開了……被告沒有攻擊我，唯一
    就是有把我的手頂開……當時的情況應該是蠻容易就可以弄
    開，因為當時我是彎下身，只要稍微把我的手一推，重心就
    會不穩，我的手就會放開。」等語，綜上證人丙○○之證詞
    觀之，被告並未有主動積極之攻擊行為，僅有自然反應之撥
    開動作，應無疑義。按刑法第三百二十九條之準強盜罪，係
    以竊盜或搶奪因防護贓物，脫免逮捕或湮滅罪證，而當場施
    以「強暴」「脅迫」者為構成要件。而所謂強暴，謂直接或
    間接對於人之身體施以暴力，壓制被害人之抗拒，或使被害
    人處於不能抗拒之狀態（最高法院82年度台上字第3842號判
    決參照）而言，從而被告該項自然反應之撥開動作，自難謂
    係「強暴」行為，與刑法第329條之準強盜罪構成要件不符
    ，合先敘明。
二、新舊法比較：被告行為後，刑法業於94年2月2日經總統以華
    總一義字第09400014901號修正公布，並於95年7月1日施行
    。修正刑法第2條、第47條、第55條牽連犯等規定。按行為
    後法律有變更者，適用行為時之法律，但行為後之法律有利
    於行為人者，適用最有利於行為人之法律，修正後刑法第2
    條第1項定有明文。此條規定係規範行為後法律變更所生新
    舊法律比較適用之準據法，本身尚無新舊法比較之問題，於
    新法施行後，應一律適用新法第2條第1項之規定，為「從舊
    從輕」之比較，先予敘明。經查：
  (一)牽連犯部分：又修正後之刑法亦刪除第55條關於牽連犯之規
    定。被告所為犯行若具有牽連犯之關係，依修正前即行為時
    之規定，應從一重之罪處斷，依修正後之刑法既已刪除牽連
    犯之規定，則所犯上述各罪應依數罪併罰之規定分論併罰。
    比較新舊法之規定，修正後之規定並非較有利於被告，依刑
    法第2條第1項之規定，亦應適用行為時之法律，即適用修正
    前刑法第55條牽連犯之規定，從一重處斷（最高法院95年第
    8次刑事庭會議決議、臺灣高等法院所屬法院因應新修正刑
    法修正座談會研討結論參照）。
  (二)另刑法第320條第1項之竊盜罪、同法第354條之毀損罪，其
    法定刑分別為「5年以下有期徒刑、拘役或1千元以下罰金」
    、「2年以下有期徒刑、拘役或5百元以下罰金」。據刑法施
    行法第1條之1：「中華民國94年1月7日刑法修正施行後，刑
    法分則編所定罰金之貨幣單位為新臺幣。94年1月7日刑法修
    正時，刑法分則編未修正之條文定有罰金者，自94年1月7日
    刑法修正施行後，就其所定數額提高為30倍。但72年6月26
    日至94年1月7日新增或修正之條文，就其所定數額提高為3
    倍」及刑法第33 條第5款：「主刑之種類如下：五、罰金：
    新臺幣1千元以上，以百元計算之」等規定，刑法第320條第
    1項竊盜罪所得科處之罰金刑最高額為新臺幣30,000元，最
    低額則為新臺幣1,000元；同法第354條之毀損罪所得科處之
    罰金刑最高額為新臺幣15,000元，最低額則為新臺幣1,000
    元，然依被告行為時之刑罰法律，即依罰金罰鍰提高標準條
    例第1條前段規定之提高倍數10倍及刑法第33條第5款規定之
    罰金最低額1元計算，該兩罪之罰金刑，若換算為新臺幣，
    最高額雖與修正後相同，然最低額僅為新臺幣3元。比較修
    正前後該罪法定刑之罰金刑部分之規定，以95年7月1日修正
    前之規定較有利於被告。
三、核被告乙○○所為，係犯修正前刑法第320條之竊盜罪及同
    法第354條之毀損罪，兩罪有方法結果關係，應依修正前即
    行為時之規定，應從一重之竊盜罪處斷，毀損罪雖未經起訴
    ，惟與竊盜罪部分有裁判上一罪關係，被害人丙○○業於警
    詢中已表明告訴之意思（見警卷第11頁），為起訴效力所及
    ，本院自得併予審理。又竊盜後被告並未施以強暴行為，已
    如前述，起訴意旨認係犯刑法第329條之準強盜罪，起訴法
    條自有未洽，應予變更。又被告有如犯罪事實欄所載執行完
    畢之前科紀錄，此有卷附臺灣高等法院被告全國前案紀錄表
    可稽，茲於五年以內再故意犯本件有期徒刑以上之罪，不論
    依修正前之刑法第47條，或修正後之刑法第47條第1項之規
    定，均構成累犯，對被告而言並無有利或不利之情形，自不
    生新舊法比較之問題，應逕依修正前之刑法第47條，論以累
    犯，並加重其刑。
四、原審法院據以論科，固非無見，惟查原審疏未詳查，遽依準
    強盜罪論處，自有違誤，被告上訴意旨否認竊盜後有施以強
    暴行為犯罪，指摘原判決不當，為有理由，自應由本院將原
    判決撤銷改判，爰審酌被告自72年起即竊盜不斷，本次於五
    年以內再故意犯本件有期徒刑以上之罪，惟念其已將所竊得
    財物返還被害人，並賠償損壞之車鎖，及其其犯罪之目的、
    手段、對社會治安之危害及犯後於原審始終否認犯行飾詞狡
    辯態度不佳等一切情狀，量處如主文所示之刑，以資懲儆。
據上論斷，應依刑事訴訟法第369條第1項前段、第300條、第364
條、第299條第1項、刑法第2條第1項、修正前刑法第320條第1項
、第354條、第55條、第47條、罰金罰鍰提高標準條例第1條前段
判決如主文。
本案經檢察官羅清溪到庭執行職務。
中　　華　　民　　國　　96　　年　　6 　　月　　20　　日
              刑事第三庭  審判長法　官  陳義仲
                                法　官  蘇清水
                                法　官  宋明蒼
以上正本證明與原本無異。
被告不得上訴。
檢察官如不服本判決，應於判決送達後十日內向本院提出上訴狀
，其未敘述理由者並應於提出上訴狀後十日內向本院補提理由書
（應附繕本)。
                                書記官  翁心欣
中　　華　　民　　國　　96　　年　　6 　　月　　20　　日
附錄本案論罪科刑法條全文：
中華民國刑法【修正前】
第  320 條  （普通竊盜罪、竊佔罪）
          意圖為自己或第三人不法之所有，而竊取他人之動產
          者，為竊盜罪，處五年以下有期徒刑、拘役或五百元
          以下罰金。
          意圖為自己或第三人不法之利益，而竊佔他人之不動
          產者，依前項之規定處斷。
          前二項之未遂犯罰之。
